【裁判字號】    98,交聲,639
【裁判日期】    981102
【裁判案由】    違反道路交通管理處罰條例聲明異議
【裁判全文】
臺灣新竹地方法院交通事件裁定       98年度交聲字第639號
移送機關    交通部公路總局新竹區監理所新竹市監理站
受處分人即
異  議  人  甲○○
上列受處分人因違反道路交通管理處罰條例案件，對於交通部公
路局新竹區監理所新竹市監理站98年8 月25日所為之竹監新四字
第裁51-E00000000號違反道路交通管理事件裁決書，聲明異議，
本院裁定如下：
    主  文
原處分關於罰鍰新臺幣肆萬玖仟伍佰元部分撤銷。
    理  由
一、原處分意旨略以：異議人即受處分人甲○○駕駛車牌號碼99
    17-NA 號自用小客車，於民國98年8 月10日凌晨5 時34分許
    ，行經新竹市北區溪洲橋南端北上車道時肇事，經新竹市警
    察局交通隊第一分隊警員於同日6 時32分施予酒測，測得呼
    氣中所含酒精濃度為1.15mg/l，有「汽車駕駛人酒精濃度超
    過規定標準」之違規行為，為警當場填製竹市警交字第E000
    00000 號舉發違反道路交通管理事件通知單（下稱舉發通知
    單），爰依道路交通管理處罰條例第35條第1 項第1 款、第
    24條第1 項第2 款（裁決書漏載第24條第1 項第2 款）之規
    定，違反道路交通管理事件統一裁罰基準及處理細則第43條
    、第44條及第67條等規定，裁罰異議人罰鍰新臺幣（下同）
    49,500元整，吊扣駕駛執照12個月，施以道安講習等語。
二、聲明異議意旨略以：異議人甲○○主張其因上開酒醉駕車之
    公共危險案件，業經臺灣新竹地方法院檢察署檢察官為緩起
    訴處分確定，並已向指定之財團法人新竹市天主教仁愛社會
    福利基金會捐款30,000元整，是否可以免於繳納違規罰鍰49
    ,500元等語。
三、按汽車駕駛人飲用酒類後其吐氣所含酒精濃度超過每公升0.
    25毫克以上或血液中酒精濃度超過百分之0.05以上者，不得
    駕車，道路交通安全規則第114 條第2 款定有明文；又汽車
    駕駛人，駕駛汽車經測試檢定酒精濃度超過規定標準者，處
    15 ,000 元以上60,000元以下罰鍰，並當場移置保管車輛及
    吊扣駕駛執照1 年，並應接受道路交通安全講習，道路交通
    管理處罰條例第35條第1 項第1 款、第24條第1 項第2 款分
    別定有明文。
四、再94年2 月5 日公布，95年2 月5 日施行之行政罰法第26條
    規定：「一行為同時觸犯刑事法律及違反行政法上義務規定
    者，依刑事法律處罰之。但其行為應處以其他種類行政罰或
    得沒入之物而未經法院宣告沒收者，亦得裁處之。前項行為
    如經不起訴處分或為無罪、免訴、不受理、不付審理之裁判
    確定者，得依違反行政法上義務規定裁處之。」，即所謂一
    事不二罰原則，探究其立法目的，無非以一行為同時觸犯刑
    事法律及違反行政法上義務規定時，由於刑罰與行政罰同屬
    不法行為之制裁，而刑罰之懲罰作用較強，依刑事法律處罰
    即足資警惕，實無一事二罰再處行政罰之必要，但罰鍰以外
    之沒入或其他種類行政罰，因兼具維護公共秩序之作用，為
    達行政目的，行政機關仍得併予裁處。故汽車駕駛人酒後駕
    車時，如同時觸犯刑法第185 條之3 之公共危險罪嫌者，道
    路交通主管機關除依上開行政罰法第26條第1 項但書規定，
    處以其他種類行政罰外，關於罰鍰部分，即應依行政罰法第
    26條、道路交通管理處罰條例第10條等規定移送地方法院檢
    察署處理，其後非有行政罰法第26條第2 項所定不起訴等事
    由，不得裁處行為人罰鍰。
五、而上開行政罰法第26條第2 項雖以應受行政罰之行為如經不
    起訴處分或為無罪、免訴、不受理、不付審理之裁判確定者
    ，始得另為裁決處罰，未明文包括「緩起訴處分」在內，但
    行為人於緩起訴處分期滿前，該緩起訴處分仍有被撤銷後由
    檢察官提起公訴之可能，故緩起訴處分期滿前尚不具實質之
    確定力，原處分機關如逕為裁決，行為人有同時遭到行政處
    罰及刑事訴追之危險，解釋上行政罰法第26條第2 項之規定
    亦應包括緩起訴處分之情形在內，因此酒後駕車同時觸犯公
    共危險犯行時，行為人如經檢察官緩起訴處分，又刻正在緩
    起訴期間，原處分機關自不得就同一事由裁處行為人罰鍰處
    分。
六、經查：
（一）異議人上開酒後駕駛自用小客車犯行，業經臺灣新竹地方
      法院檢察署檢察官以其觸犯刑法第185之3之公共危險罪，
      而於98年8 月14日以98年度速偵字第1694號為緩起訴處分
      ，緩起訴期間為1 年（期間自98年8 月28日至99年8 月27
      日），並應於緩起訴處分確定後60日內，向財團法人新竹
      市天主教仁愛社會福利基金會支付30,000元，嗣依職權送
      請再議，亦經臺灣高等法院檢察署檢察長以98年度上職議
      字第9396號處分書駁回在案，異議人並於98年8 月21日已
      向財團法人新竹市天主教仁愛社會福利基金會支付30,000
      元等情，有臺灣新竹地方法院檢察署檢察官緩起訴處分書
      、執行緩起訴處分命令通知書、財團法人新竹市天主教仁
      愛社會福利基金會收據各1 份附卷足憑（見本院卷第7 頁
      、台灣新竹地方法院檢察署98年度速偵字第1694號卷第35
      頁、本院卷第8頁）。
（二）又異議人上開酒後駕車行為，同時觸犯道路交通管理處罰
      條例之規定，經警察開單舉發後，原處分機關於98年8 月
      25日以竹監新四字第裁51-E00000000號違反道路交通管理
      事件裁決書裁處異議人罰鍰49,500元，並吊扣其駕駛執照
      12月等情，雖有新竹市警察局舉發違反道路交通管理事件
      通知單、原處分機關裁決書各1 份在卷可證（見本院卷第
      9 頁、第11頁）。然異議人既因同一案件，經檢察官為緩
      起訴處分，刻仍在上開緩起訴期間，則在緩起訴處分期間
      尚未期滿而未實質確定前，原處分機關即就同一事件裁決
      異議人罰鍰49,500元之處分，依上開說明，顯與行政罰法
      第26條第2 項一事不二罰之規定有違，原處分機關此部分
      對異議人裁處罰鍰，難謂適法，應由本院予以撤銷，俟上
      開緩起訴處分期間屆滿而終局確定後，再由行政機關另為
      適法之處分。至於原處分機關裁處異議人吊扣駕駛執照12
      個月並應參加道路交通安全講習部分，聲明異議意旨並未
      指摘及此，本院自毋庸另為裁處，另本件原處分機關裁決
      日期固載為98年8 月25日，然異議人於98年8 月11日即已
      收受前開裁決書，有交通部公路總局新竹區監理所新竹市
      監理站送達證書附卷可參（見本院卷第12頁），堪認前開
      裁決日期有誤，惟不影響該裁決書之效力，且異議人於98
      年8 月25日聲明異議，亦認在法定期間內行使聲明異議權
      ，均附此敘明。
七、據上論斷，應依道路交通案件處理辦法第20條前段，裁定如
    主文。
中    華    民    國    98    年    11    月    2     日
                  交通法庭    法  官   黃惠玲
以上正本證明與原本無異。
如不服本裁定，應於裁定送達後5日內向本院提出抗告狀。
中    華    民    國    98    年    11    月    2     日
                              書記官   張懿中


司法院資訊處製作；財團法人民間司法改革基金會備份。
